臺灣新竹地方法院刑事判決　　　　　　　　　　　　　九十一年度交訴字第二七號
　　公　訴　人　臺灣新竹地方法院檢察署檢察官
　　被　　　告　乙○○
　　選任辯護人　林思銘
　　　　　　　　洪桂如
右列被告因過失致死案件，經檢察官提起公訴（九十一年度偵字第三五九號），本院
判決如左：
    主  文
乙○○因過失致人於死，處有期徒刑柒月。
    事  實
一、乙○○於民國九十年十二月九日十五時三十分許，駕駛平日均由其使用之車號五
    Ｐ─０三一三號自小客車，沿新竹市○○路左轉公道五，往東西向快速道路新竹
    縣竹東鎮方向行駛時，其為駕駛人在汽車行進中本應注意車前狀況，以便隨時採
    取必要安全措施，且當時天氣晴朗、日間自然光線、視距良好、柏油路面乾燥、
    無障礙或其他缺陷，就其智識、能力等情狀，依當時情形並無不能注意之情事，
    竟疏於注意及此，而貿然向前行駛，適有亦未注意車況之黃清圳騎乘腳踏車與其
    同向在公道五（起訴書誤載為：在東西向快速道路）上前方之外側車道行駛，黃
    清圳欲左轉至當時尚未開通之道路，即向內側偏離行駛，乙○○見狀後認為自己
    應不致與黃清圳相撞，即繼續前進，並未採取鳴按喇叭或減速等安全措施，因黃
    清圳亦未注意後方內側車道有來車即貿然在路口左轉，二車因而在乙○○要通過
    路口中央時發生碰撞，乙○○聞聲後已煞車不及，黃清圳因而受有鈍力損傷致頭
    部硬腦膜下腔出血之傷害，經送醫後仍不治死亡，乙○○並主動報警坦承肇事而
    自願接受裁判。
二、案經新竹市警察局第二分局報告臺灣新竹地方法院檢察署檢察官檢察官相驗後偵
    查起訴。
    理  由
一、訊據被告乙○○，對於在右揭時、地駕駛上開自小客車與被害人黃清圳騎乘的腳
    踏車發生碰撞之事實坦承不諱，惟就其對於本件車禍之發生有無過失部分，辯稱
    ：我不知道我有沒有過失，在檢察官問我的時候，我想對方是老人家，我良心不
    安，就承認我有過失，但是沒有想到要賠錢云云。惟：
二、經查，
（一）被害人黃清圳係因本件車禍受有鈍力損傷致頭部硬腦膜下腔出血，經送醫後仍
      不治死亡之事實，已臺灣新竹地方法院檢察署檢察官督同法醫相驗明確，製有
      相驗屍體證明書、驗斷書及勘驗筆錄等在卷可憑，被害人黃清圳之死亡原因可
      以認定。
（二）依本件車禍發生後員警到場所製作之肇事現場圖及現場照片（均附於相驗卷）
      所示，二車相撞的地點係在公道五設有閃黃燈之內側車道路口上，當時左邊與
      公道五垂直的道路雖已舖設完成但尚未通車乙情，除據被告自承外，並經被害
      人家屬甲○○陳明在卷，而公道五之道路筆直，往來車輛亦不多，身為車輛駕
      駛人之被告欲注意前方有無其他車輛、行人或障礙等，於視線上並無困難，被
      告亦自承：我在行進間就發現被害人在距離我所駕駛的自小客車有七、八個車
      身時即一直將腳踏車車身向左偏，我就將我的車子從外側車道切換至內側車道
      ，但還是感覺到被害人的車子越來越近，我自己估計不會撞到，我在要通過時
      ，聽到聲音，就來不及了等語（見相驗卷第十五頁，九十年十二月十日訊問筆
      錄）。復有道路交通事故調查報告表一份及現場照片七幀在卷可憑，是以，按
      情形被告顯非不能注意防範本件車禍發生，詎其竟疏未注意前方有被害人擬左
      轉之車前狀況，致發生本件車禍，其有過失至明。
（三）按汽車行駛時，駕駛人應注意車前狀況，並隨時採取必要之安全措施，道路交
      通安全規則第九十四條第三項定有明文。故汽車駕駛人行車時應注意車前狀況
      ，隨時採取必要之安全措施，被告領有駕駛執照，業據其陳明在卷，並有上開
      道路交通事故調查報告表在卷可稽，為合格之汽車駕駛人，自應瞭解上開規定
      之意義，並有上開法律規定之注意義務。當時之天候為晴，日間有自然光線，
      而依上開現場照片所示，路面狀況乾燥無缺陷，道路並無其他障礙物，視距良
      好，並無不能注意之情事，被告竟疏於注意及此，以致肇事，被告之行為自有
      過失，雖被害人黃清圳為行人，其欲左轉橫越道路時未注意係在外側車道而貿
      然左轉亦有過失，但被告仍難辭其過失責任。被害人黃清圳因本件車禍導致死
      亡之結果，與被告之過失行為間，自具有相當因果關係。
    綜上所述，被告所辯核係飾卸之詞，諉無足採，本件事證已臻明確，被告之過失
    犯行洵堪認定，應予依法論科。
二、核被告乙○○所為，係犯刑法第二百七十六條第一項之過失致死罪。又被告於肇
    車後主動向警方報案，接受偵訊並坦承肇事，有新竹市警察局第二分局埔頂派出
    所轄區發生變死案件初步調查報告表一份在卷可稽，為對於未發覺之罪自首而受
    裁判，應依刑法第六十二條前段之規定減輕其刑。爰審酌被告之過失程度非輕，
    造成一條寶貴的生命白白喪失、被害人黃清圳對於本件車禍之發生，亦同有過失
    ，然被告於肇事後之態度仍非知所悔悟及其他一切情狀，量處如主文所示之刑，
    以示懲儆。
三、據上論斷，應依刑事訴訟法第二百九十九條第一項前段，刑法第二百七十六條第
    一項、第六十二條前段，罰金罰鍰提高標準條例第一條前段，判決如主文。
本案經檢察官劉邦繡到庭執行職務。
中      華      民      國    九十一    年      八      月    二十七    日
                                    臺灣新竹地方法院交通法庭
                                        法  官    遲中慧
右正本證明與原本無異。
如不服本判決，應於判決送達後十日內向本院提出上訴狀( 應附繕本 )，上訴於
臺灣高等法院。
                                        書記官    龔柏萃
中      華      民      國    九十一    年      八      月    二十七    日
附錄本案論罪科刑法條全文：刑法第二百七十六條第一項、
 (過失致死罪)
因過失致人於死者，處二年以下有期徒刑、拘役或二千元以下罰金。
